【裁判字號】    99,訴,174
【裁判日期】    990617
【裁判案由】    拆屋還地
【裁判全文】
臺灣彰化地方法院民事判決  99年度訴字第174號
原      告  甲○○
訴訟代理人  李昶欣 律師
複代理人    乙○○
被      告  丙○○
上列當事人間請求拆屋還地事件，本院於民國99年6月3日言詞辯
論終結，茲判決如下：
    主  文
被告應將坐落彰化縣芳苑鄉○○段151地號、153地號土地上，如
附圖所示A部分面積77平方公尺之鐵造棚架、B部分面積40平方公
尺之加強磚造建物、C部分面積54平方公尺之加強磚造建物拆除
，並將該部分土地返還原告。
訴訟費用由被告負擔。
    事實及理由
一、原告起訴主張：
    坐落彰化縣芳苑鄉○○段第151、153地號、總面積374平方
    公尺土地（下稱系爭土地），原為訴外人董玉所有，由原告
    於民國98年10月6日向貴院拍定取得，並於98年11月11日辦
    理所有權移轉登記完畢。惟坐落系爭土地上，門牌號碼彰化
    縣芳苑鄉○○路15號之建物（下稱系爭建物），為被告所有
    ，並無正當權源占用系爭土地，爰依民法第767條第1項規定
    提起本訴，並聲明：被告應將坐落彰化縣芳苑鄉○○段151
    、153地號土地上，如附圖所示A部分面積77平方公尺之鐵造
    棚架、B部分面積40平方公尺之加強磚造建物、C部分面積54
    平方公尺之加強磚造建物拆除，並將土地返還原告；訴訟費
    用由被告負擔。
二、被告則以：
    系爭建物為被告於66年間經系爭土地原所有權人董玉同意興
    建，被告與董玉同住於系爭建物內。另原告於法院拍定系爭
    土地前，即知其上有系爭建物，被告非無權占有等語資為抗
    辯，並聲明：原告之訴駁回。
三、原告主張上揭之事實，業據其提出土地、建物登記謄本為證
    ，並經本院會同彰化縣二林地政事務所測量員履勘現場測量
    屬實，製有勘驗筆錄及土地複丈成果圖在卷可稽，且為被告
    所不爭執，自堪信為真實。
四、被告雖辯稱原告明知系爭土地上有系爭建物占用，竟明知而
    故意買之，被告即非無權占有云云，然此為原告所否認。經
    查，系爭土地拍賣公告並未標明拍賣之土地與其上之房屋存
    在租賃關係，買受人應承受原所有人之義務等語，此業經本
    院調取該執行卷宗審核無訛，則原告於上開強制執行程中依
    法得標，其依拍賣公告所載，固可知系爭土地存有地上物，
    須由其自行處理乙情，然該拍賣公告中既未標明買受人應承
    受原所有人之義務，自不能因此即推論原告有同意或默示同
    意被告之建物繼續占用系爭土地之意思表示，是被告此部分
    抗辯，委無可取。
五、按所有人對於無權占有或侵奪其所有物者，得請求返還之。
    對於妨害其所有權者，得請求除去之。有妨害其所有權之虞
    者，得請求防止之。民法第767條定有明文。本件被告既未
    證明其所有系爭建物有何占用原告所有系爭土地之合法權源
    ，則原告主張被告係無權占用系爭土地，應堪採認，被告辯
    稱其非無權占有云云，要無可採。從而，原告為本於所有權
    之作用，請求被告拆除系爭建物，將占用之土地返還原告，
    自屬有據，應予准許。
六、訴訟費用負擔之依據：民事訴訟法第78條。
中    華    民    國    99    年    6     月    17    日
                  民事第二庭    法  官  施錫揮
以上正本係照原本作成。
如對判決上訴，應於判決送達後20日內向本院提出上訴狀。
中    華    民    國    99    年    6     月    17    日
                                書記官  蕭秀吉

司法院資訊處製作；財團法人民間司法改革基金會備份。
